臺灣高等法院交通法庭判決　　　　　　　　　　　九十三年度交上易字第一０八號
　　上　訴　人
　　即　被　告　甲○○
右列上訴人因過失傷害案件，不服臺灣基隆地方法院九十二年度交易字第一五號，中
華民國九十三年二月六日所為之第一審判決（起訴案號：臺灣基隆地方法院檢察署九
十二年度偵字第八二０號），提起上訴，本院判決如左：
    主  文
上訴駁回。
    事  實
一、甲○○於民國九十一年十月四日四時五十分許駕駛車號ＬＲ六─八八五號重機車
    ，從基隆市○○路直行由八堵往基隆市區方向行駛外側車道，於行經基隆市○○
    區○○路二六一號前，本應注意車前狀況謹慎駕駛，而依當時為夜間有照明、直
    路、路面乾燥之四線市區道路等情形，並無不能注意之情事，竟疏未注意車前狀
    況，適陳錦堂跨越在基隆市○○區○○路二六一號前之分隔島橫行穿越道路，甲
    ○○駕車自外側車道擦撞陳錦堂，致陳錦堂受有右側鎖骨骨折、右側第三、五肋
    骨骨折、右側血胸、氣胸、顱內出血、右手尺橈骨關節脫臼、牙冠斷裂之重傷害
    。經路人報案警方到場處理時，甲○○當場陳述係肇事人而自首。
二、案經被害人陳錦堂之妻江麗雪訴由基隆市政府警察局第一分局報告臺灣基隆地方
    法院檢察署檢察官偵查起訴。
    理  由
一、訊據上訴人即被告甲○○對右揭事實均坦承不諱，於原審審理時陳稱：「我有擦
    撞被害人，當時天色很昏暗，我沒有看到被害人，當時是凌晨四點多，被害人穿
    著深色衣服，我沒有超速行駛在慢車道上，對方突然從安全島冒出來」等語（見
    原審卷第四六頁），核與證人陳嘉純即被害人陳錦堂之女於原審審理證稱：「當
    天清晨四點多，我跟我父親陳錦堂準備去爬山，我走在前面、父親走在後面，二
    個人距離大約在十步內，我穿越馬路後，聽到撞擊聲回頭看，看到我父親躺在路
    上‧‧，當時我已穿越馬路，我父親正準備要穿越馬路，穿越馬路的地方沒有行
    人穿越道」（見原審卷第十四頁）等語大致相符，並有基隆市○○○道路交通事
    故調查報告表、道路交通事故簡易談話記錄表、現場及肇事機車照片十八幀在卷
    可稽（見偵查卷第十三頁至二四頁），是被告前開自白堪予採信。再依案發當時
    之天候雖為夜間，但有照明，路況為市區道路○○路、乾燥路面及四車道等情形
    ，被告騎乘重機車若確實注意車前狀況應可注意被害人陳錦堂穿越分隔島由內側
    車道穿越至外側車道，且依當時情形，又無不能注意之情事，竟疏未注意車前狀
    況以致肇事，雖被害人違規穿越道路同有過失，然被告之行車亦確有過失無訛，
    本件經台灣省基宜區車輛行車事故鑑定委員會鑑定、及台灣省車輛行車事故覆議
    鑑定委員會覆議結果，均認為：「行人陳錦堂跨越分隔島違規穿越道路，致被甲
    ○○機車撞及，為肇事主因；甲○○駕駛重機車未注意車前狀況，致撞及由左至
    右穿越道路行人陳錦堂，為肇事次因。」，亦為相同之認定，此有前開委員會九
    十二年八月二十日基宜鑑字第九二０五一七號函及九十二年十一月二十五日府覆
    議字第九二一一一一五六號函各一份在卷可參（分見原審卷第五七頁至五九頁、
    第九二頁至九三頁）。按汽車行駛時，駕駛人應注意車前狀況及兩車併行之間隔
    ，並隨時採取必要之安全措施，道路交通安全規則第九十四條第三項定有明文。
    被告為機車駕駛人，自應注意並遵守上述道路交通安全規則，竟疏未注意，駕車
    擦撞被害人，致被害人陳錦堂右側鎖骨骨折、右側第三、五肋骨骨折、右側血胸
    、氣胸、顱內出血、右手尺橈骨關節脫臼、牙冠斷裂，經行政院衛生署基隆醫院
    急診後於九十一年十一月一日出院，出院時存有輕度神經功能障礙，重度吞嚥困
    難，生活起居需他人照顧等於身體上重大不治之重傷害等情，有衛生署基隆醫院
    （分見原審卷第五五頁、第一一九頁、偵查卷第三七頁），是被告之過失駕駛機
    車行為，與被害人之重傷害結果間，具有相當因果關係。綜上，本件事證明確，
    被告犯行洵堪認定。
二、核被告所為係犯刑法第二百八十四條第一項後段過失致重傷害罪，公訴意旨漏未
    斟酌被害人陳錦堂於九十一年十一月一日出院時尚存有輕度神經功能障礙，重度
    吞嚥困難，生活起居需他人照顧等身體、健康有重大難治之傷害等情，而認被告
    係犯刑法第二百八十四條第一項前段之過失傷害之罪，尚有未洽，惟其基本事實
    同一，本院自應予以審理，並變更起訴法條。被告於警方到場處理時主動報明肇
    事者姓名並接受偵訊，有基隆市○○○道路交通事故報案人須知及基隆市警察局
    第一分局九十二年五月二十七日基警分一刑字第０九二００一一八六七號函附報
    案相關資料各一份在卷可考（分見偵查卷第十四頁、原審卷第三一頁至三六頁）
    ，為對未發覺之犯罪自首而接受裁判，應依刑法第六十二條前段減輕其刑。原審
    審酌被告犯罪之動機、目的係因一時疏忽騎乘機車撞擊被害人、造成被害人重傷
    害、犯後未與被害人家屬達成和解之態度及參酌被害人與有過失等一切情狀，量
    處有期徒刑四月，並諭知易科罰金折算標準，經核並無不合。上訴意旨空言指摘
    原判決量刑過重，為無理由，應予駁回。
據上論斷，應依刑事訴訟法第三百六十八條，判決如主文。
本案經檢察官李良忠到庭執行職務。
中      華      民      國    九十三    年      六      月   　十四     日
                              臺灣高等法院交通法庭
                                  審判長法  官  葉　騰　瑞
                                        法  官  劉　壽　嵩
                                        法  官  江　國　華
右正本證明與原本無異。
不得上訴。
                                        書記官  陳　秋　萍
中　　　華　　　民　　　國　　九十三　　年　　　六　　　月　　 十四 　　日
附錄：本案論罪科刑法條全文
刑法第二百八十四條第一項
因過失傷害人者，處六月以下有期徒刑、拘役或五百元元以下罰金，致重傷者，處一
年以下有期徒刑、拘役或五百元元以下罰金。
